臺灣高雄地方法院民事裁定　　　　　　100年度消債抗字第6號
抗　告　人　余月珍
上列抗告人因消費者債務清理條例清算事件，對於中華民國97年
11月18日本院97年度消債清字第96號裁定提起抗告，本院裁定如
下：
    主  文
抗告駁回。
抗告程序費用新臺幣壹仟元由抗告人負擔。
    理  由
一、抗告意旨略以：抗告人因消費者債務清理條例（下稱消債條
    例）事件聲請更生，前經本院以民國97年度消債更字第1937
    號裁定開始更生程序，嗣因本院不認可抗告人所提出之更生
    方案，而以99年度消債清字第206 號裁定開始清算程序。惟
    抗告人就不認可更生方案之裁定，提起抗告，則依消債條例
    第65條規定，開始清算之裁定，亦同受抗告法院之裁判，爰
    依法提起抗告等語。
二、按對於法院裁定開始清算程序之裁定，不得抗告，消債條例
    第83條第2 項定有明文。又對於不得抗告之裁定而提起抗告
    者，原裁定法院應以裁定駁回之，亦為消債條例第15條準用
    民事訴訟法第495 條之1 第1 項準用第442 條第1 項所明定
    。
三、次按，債權人會議可決更生方案時，應有出席已申報無擔保
    及無優先權債權人過半數之同意，而其所代表之債權額，並
    應逾已申報無擔保及無優先權總債權額之二分之一；法院得
    將更生方案之內容及債務人財產及收入狀況報告書通知債權
    人，命債權人於法院所定期間內以書面確答是否同意該方案
    ，逾期不為確答，視為同意。同意及視為同意更生方案之已
    申報無擔保及無優先權債權人過半數，且其所代表之債權額
    ，逾已申報無擔保及無優先權總債權額之二分之一時，視為
    債權人會議可決更生方案。消債條例第59條第1 項、第60條
    第1 項及第2 項分別定有明文。再按，更生方案經可決者，
    法院應為認可與否之裁定；法院裁定不認可更生方案時，應
    同時裁定開始清算程序。對於不認可更生方案之裁定提起抗
    告者，前項開始清算程序之裁定，並受抗告法院之裁判。消
    債條例第62條第1 項、第65條第1 項及第2 項亦有明文。準
    此而論，債務人提出之更生方案，經債權人全體依消債條例
    第59條或第60規定可決後，法院仍須依消債條例第62條第1
    項裁定是否認可更生方案，此際，若法院反於債權人可決更
    生方案之結論，而裁定不認可更生方案時，債務人始得就不
    認可更生方案之裁定起提抗告，並適用消債條例第65條第2
    項之規定，而認開始清算程序之裁定，亦一併受抗告法院裁
    判。
四、惟查：本件抗告人依消債條例聲請更生，前經本院以97年度
    消債更字第1937號裁定開始更生程序，嗣本院司法事務官將
    抗告人提出之更生方案，送請全體債權人表示意見，然未獲
    半數以上債權人同意，而未經債權人可決，原審遂依消債條
    例第61條規定，以97年度消債清字第96號裁定開始清算程序
    ，業據本院調閱上開更生、清算案卷查核屬實，足見原審並
    非於更生方案經債權人全體依消債條例第59條或第60條規定
    可決後，又反於可決之結果而為不認可之裁定，是原審既未
    裁定不認可更生方案，抗告人自無從對不存在之「不認可更
    生方案裁定」提起抗告，而無適用消債條例第65條第2 項規
    定之餘地。準此，原審既係依消債條例第61條規定裁定開始
    清算程序，而非依消債條例第62條第1 項及第65條第1 項規
    定，於不認可更生方案時，同時裁定開始清算程序，則原審
    開始清算程序之裁定，係適用消債條例第83條第2 項規定，
    不得抗告，此徵之，辦理消費者債務清理事件應行注意事項
    第30點亦規定「法院依本條例（即消債條例）第53條第3 項
    、第56條、第61條、第74條第2 項規定裁定開始清算程序者
    ，均不得抗告。」等語，益得明證，故抗告人對原審不得抗
    告之99年度消債清字第206 號開始清算程序之裁定，仍提起
    抗告，其抗告為不合法，應予駁回。
四、據上論結，本件抗告為不合法，爰裁定如主文。
中    華    民    國  100     年    2     月    25    日
                  民事第五庭  審判長法  官  黃國川
                                    法  官  何佩陵
                                    法  官  李育信
上為正本係照原本作成。
不得再抗告。
中    華    民    國  100     年    2     月    25    日
                                    書記官  陳孟琳